臺灣高等法院民事判決　　　　　　　　 93年度重上字第399號
上　訴　人　永誠興業股份有限公司
法定代理人　駱和裕
訴訟代理人　劉緒倫律師
　　　　　　呂偉誠律師
被上訴　人　漢泰鋼鐵廠股份有限公司
法定代理人　丙○○
被上訴　人　乙○○
被上訴　人　至恒貿易有限公司
兼　右一人
法定代理人　甲○○
右四人共同
訴訟代理人　張慧婷律師
上列當事人間請求侵權行為損害賠償事件，上訴人對於中華民國
93年6月25日台灣台北地方法院93年重訴字第397號第一審判決，
提起上訴，本院於中華民國94年 1月18日言詞辯論終結，判決如
下：
    主  文
上訴駁回。
第二審訴訟費用由上訴人負擔。
    事實及理由
一、被上訴人漢泰鋼鐵廠股份有限公司原法定代理人為乙○○，
    已變更為丙○○，並具狀聲明承受訴訟，有營利事業登記證
    可稽，應予准許，合先敘明。
二、本件上訴人主張：其與英商 Euro-Asia Exports Limited（
    下稱 Euro-Asia公司）於九十二年十月四日簽訂小鋼胚買賣
    合約，約定以每噸美金二百六十七點五元購入一萬七千噸，
    並得增加數量至二萬五千噸，約定以信用狀方式付款，押匯
    文件中包含 SGS公司裝船及檢驗報告。並於同年十月十三日
    在香港開出一萬二千噸及五千噸之信用狀二份。該公司於九
    十一年十二月下旬裝船一萬五千四百二十二噸運交上訴人，
    並開立提單傳真上訴人。而被上訴人至恒貿易有限公司（下
    稱至恒公司）為Euro -Asia公司為本件買賣之仲介，明知前
    揭貨物已出售予上訴人，並在運送途中，即將抵達台灣之際
    ，仍安排被上訴人漢泰鋼鐵廠股份有限公司（下稱漢泰公司
    ）以異於一般鋼鐵業交易之方式，以每噸美金三百三十五元
    之價格買入系爭小鋼胚，致侵害被上訴人合約上之權利。系
    爭貨物小鋼胚價格已超過每噸美金四百十六元，漲價高達每
    噸美金一百四十元，一萬五千噸為二百十萬元美元，逾新台
    幣六千七百萬餘元。被上訴人等共同安排高價搶購，侵害上
    訴人合約上之權益，係共同侵權行為人，且公司負責人亦應
    同負連帶之責，上訴人暫以新台幣三千六百萬元部分，依民
    法第一百八十五條及公司法第二十三條，請求被上訴人等連
    帶賠償，求為判決如其聲明云云。
三、被上訴人漢泰公司則以：上訴人與 Euro-Asia公司之間雖於
    九十二年十月四日簽訂小鋼胚買賣合約，然並未實際支付價
    金與出賣人即Euro-Asia公司。且Euro-Asia公司也未將系爭
    貨物或表彰該貨物權利之正本提單移轉或交付與上訴人。上
    訴人自始未取得系爭貨物所有權；又 Euro-Asia公司因故拒
    絕履行前述買賣約，而被上訴人漢泰公司與 Euro-Asia公司
    簽訂系爭貨物之買賣合約時間在 Euro-Asia公司與上訴人取
    消合約二日後，上訴人受有損害乃 Euro-Asia公司拒絕履約
    所直接造成之結果，於仲介商通知解除契約時即已發生並且
    存在，與被上訴人漢泰公司是否嗣後承買貨物行為無關；況
    依民法第一百八十四條第一項前段規定，債權並非侵權行為
    之客體，被上訴人所為也非以違背善良風俗方法加損害於上
    訴人之行為；系爭貨物並非特定之物，上訴人仍得請求Euro
    -Asia公司履行契約，Euro-Asia公司不因此陷於給付不能，
    該公司拒絕履行與上訴人之契約，與被上訴人公司行為間無
    必然之因果關係，是被上訴人對上訴人根本無侵權行為等語
    。
四、被上訴人至恒公司則以：其係向賣方Euro- Asia公司收取仲
    介費用之居間，被上訴人僅據實將賣方通知轉知上訴人，被
    上訴人從未代表 Euro-Asia公司與上訴人為任何法律行為，
    上訴人所主張系爭買賣契約簽訂後，其間所生任何契約權利
    義務乃至是否履約之爭議，其效果均只存在於各該買賣當事
    人之間，與身為居間之被上訴人無涉；又法未禁止以居間為
    營業之營業人，為訂約媒介同時，另與其他同業為訂約媒介
    之服務；被上訴人也未有傳達錯誤情事；且被上訴人仲介與
    上訴人簽訂買賣契約之對造 Euro-Asia公司也非無支付能力
    之人，被上訴人於上訴人主張之買賣爭議中，並無過失也未
    違反法律規定；況上訴人所主張之債權，並未因系爭貨物轉
    售第三人，致生權利消滅或無法行使，其因契約所得主張之
    權利並未受損，上訴人自得向賣方 Euro-Asia公司行使其基
    於買賣契約既有之權利等語，資為抗辯。
五、原審為上訴人敗訴之判決，上訴人提起上訴，補稱略以：上
    訴人一再表達願意接受貨物，而 Euro-Asia公司仍於九十三
    年一月十三日，藉詞上訴人未修改信用狀，乃取銷與上訴人
    之間的買賣合約。上訴人向 Euro-Asia公司所購入之特定廠
    商之小胚鋼，既已裝船運送， Euro-Asia公司及其在台之代
    理人或使用人至恒公司，即有依誠信原則而履約之義務等語
    。被上訴人則補稱略稱：因上訴人公司一再不按其本身對英
    商 Euro-Asia所為之承諾，進行信用狀之修改，且於新聞媒
    體中，公開詆毀英商之商譽所致。被上訴人至恆公司，係於
    原契約已解除之情況下，始仲介賣方即英商與被上訴人漢泰
    公司進行系爭貨物之買賣交易等語。
六、本件上訴人主張其與英商 Euro-Asia公司於九十二年十月四
    日簽訂小鋼胚買賣合約，約定以每噸美金二百六十七點五元
    購入一萬七千噸，並得增加數量至二萬五千噸，約定以信用
    狀方式付款，押匯文件中包含 SGS公司裝船及檢驗報告，並
    於同年十月十三日在香港開出一萬二千噸及五千噸之信用狀
    二份，該公司於九十一年十二月下旬裝船一萬五千四百二十
    二噸運交上訴人，並開立提單傳真上訴人，而被上訴人至恒
    公司依 Euro-Asia公司要求漲價每噸美金十五元、並修改信
    用狀，上訴人並未答應，嗣被上訴人漢泰公司經由被上訴人
    至恒公司，以每噸美金三百三十五元之價格買入系爭貨物等
    事實，為兩造所不爭執，並有買賣合約一件、信用狀一件、
    至恒貿易公司函一件、剪報一件、訂單一紙、提單五紙、電
    子郵件二件、取消始末表一件、被上訴人與 Euro-Asia公司
    簽訂之買賣合約及文件十紙，附卷可考，固堪信為真實。惟
    被上訴人均否認有上訴人所主張之侵權行為，致侵害上訴人
    合約上之權利，並以前揭情詞置辯。是本件兩造所爭執者為
    ：(一)被上訴人漢泰公司買受系爭貨物小鋼胚是否造成上訴人
    之損害？(二)被上訴人漢泰公司之行為是否構成侵權行為？(三)
    被上訴人至恒公司所為是否構成侵權行為？茲分述如下：
  (一)上訴人主張其與英商 Euro-Asia公司於九十二年十月四日簽
    訂買賣契約，被上訴人漢泰公司透過至恒公司買受系爭貨物
    ，致其合約上之權利受有損害云云。然查，上訴人自承於九
    十三年一月十二日收到 Euro-Asia公司透過至恒公司取消合
    約之通知，並於同月十三日直接由 Euro-Asia公司通知合約
    取消，此有上訴人所做「取消合約始末」表一件，在卷可稽
    （見原審卷第七六、七七頁、本院卷第七十、七一頁）。是
    上訴人所主張簽訂之買賣契約已遭Euro- Asia公司取消，上
    訴人也未拿到表彰系爭貨物所有權之提單副本（見原審卷第
    六一頁筆錄），足見上訴人對系爭貨物並無提領權，亦無所
    有權。而被上訴人漢泰公司所以取得系爭貨物，係基於買賣
    契約，並非毫無法律上原因，且其已取得表彰系爭貨物所有
    權之提單副本，本於貨物所有人之地位受領系爭貨物，對上
    訴人並未造成所有權之損害，要屬無疑。況上訴人若認為其
    與Euro-Asia公司間之買賣契約仍屬有效，則其對於 Euro-
    Asia公司仍存有債權，此亦為上訴人所自承（見同上筆錄）
    ，是上訴人並未因之受有任何損害，其主張權利受有損害云
    云，實屬無據。
  (二)上訴人主張被上訴人漢泰公司買受系爭貨物為侵權行為云云
    。惟侵權行為需具備因故意或過失不法侵害他人權利等要件
    ，上訴人並未受有損害，有如前述，又其主張被上訴人侵害
    其合約上權利，上訴人所指實乃債權，並非一般之權利，是
    否為侵權行為之客體，容有疑義。縱依上訴人所指，被上訴
    人等人因媒體揭露上訴人與 Euro-Asia公司有糾紛，得以知
    悉系爭貨物上訴人具有合約權利，然依上訴人所提出之剪報
    內容中，僅描述上訴人與 Euro-Asia公司就系爭貨物間有糾
    紛，上訴人認為疑似賣方之騙局，此有剪報一件在卷可稽（
    見原審卷證四），上訴人既懷疑 Euro-Asia公司與其所成立
    之買賣契約為騙局，被上訴人與之交易，並依約完成契約義
    務，就此自難遽認被上訴人所為符合民法第一百八十四條第
    一項前段之侵權行為要件。上訴人復主張被上訴人以異於一
    般鋼鐵業之交易方式，買受系爭貨物云云。惟此部分事實業
    據被上訴人提出其與 Euro-Asia公司簽訂之買賣合約及文件
    十紙，在卷可稽（見原審卷第四六至五五頁），被上訴人既
    已交付貨款予英商，上訴人復未指出被上訴人之買受行為有
    何異於常情之處，或證明被上訴人具有欲加損害於上訴人之
    故意，則被上訴人雖以較高之價格買入系爭貨物，仍難認被
    上訴人以背於善良風俗之方法加損害於上訴人，是上訴人主
    張被上訴人有侵權行為云云，難以採取。
  (三)上訴人復主張被上訴人至恒公司明知系爭貨物已出售上訴人
    ，卻仍安排被上訴人漢泰公司向 Euro-Asia公司買入系爭貨
    物，被上訴人所為侵害其合約權利云云。惟被上訴人至恒公
    司僅有傳達上訴人與 Euro-Asia公司間意思之行為，依上訴
    人所提出之電子郵件所示，二件均附加 Euro-Asia公司修改
    買賣條件之原文信件，信中被上訴人至恒公司也未表示其為
     Euro-Asia公司在台代理商，且上訴人所提之「取消合約始
    末」表中，被上訴人至恒公司皆係由 Euro-Asia公司指示而
    向上訴人表示，甚至 Euro-Asia公司亦直接與上訴人相互通
    知相關事宜，此有電子郵件二件、「取消合約始末」表一件
    在卷可稽（見原審卷第七四至七七頁），是被上訴人至恒公
    司僅為 Euro-Asia公司之居間一節，堪以認定。
  (四)被上訴人至恒公司依 Euro-Asia公司囑託，向上訴人發解約
    通知，另中介被上訴人漢泰公司與 Euro-Asia公司締約之行
    為，並非民法第一百八十四條侵權行為，蓋被上訴人至恒公
    司僅為介紹他人訂約機會之居間，至於雙方是否成立契約非
    其所能控制，而被上訴人至恒公司介紹被上訴人漢泰公司締
    約之行為，係在上訴人與英商解約之後，為上訴人所不爭，
    則上訴人已非系爭貨物之買受人，也非以故意加損害於上訴
    人之目的所為，被上訴人至恒公司所為並非侵權行為，上訴
    人主張被上訴人侵害其合約權利云云，顯有誤會。
  (五)本件被上訴人公司既無侵權行為而致上訴人受有損害，有如
    前述，則上訴人主張其當時之法定代理人，應依公司法規定
    ，與被上訴人公司負連帶損害賠償責任云云，即屬無據。
七、綜上所述，上訴人主張，為不足採，被上訴人抗辯，尚屬可
    信。是則上訴人執此主張被上訴人應負損害賠償責任云云，
    自屬無據。從而，上訴人主張本於共同侵權行為之法律關係
    ，請求被上訴人連帶給付新台幣三千六百萬元及利息云云，
    為無理由，不應准許。其假執行之聲請亦失所附麗，應併予
    駁回。原審為上訴人敗訴之判決，及駁回其假執行之聲請，
    並無不合。上訴意旨指摘原判決不當，求予廢棄改判，為無
    理由，應予駁回。
八、本件事證已臻明確，兩造其餘陳述及其攻擊防禦方法，經審
    酌核與判決結果不生影響，不再一一論述，併此敘明。
據上論結，本件上訴為無理由，依民事訴訟法第四百四十九條第
一項、第七十八條，判決如主文。
中　　華　　民　　國　　94　　年　　  2 　　月　　1　　日
　　　　　　　　　民事第九庭  　審判長法　官  吳景源
　　　　　　　　　　　　　　　　      法　官  滕允潔
　　　　　　　　　　　　　　　　      法　官  連正義
正本係照原本作成。
如不服本判決，應於收受送達後二十日內向本院提出上訴書狀，
其未表明上訴理由者，應於提出上訴後二十日內向本院補提理由
書狀（均須按他造當事人之人數附繕本）上訴時應提出委任律師
或具有律師資格之人之委任狀；委任有律師資格者，另應附具律
師資格證書及釋明委任人與受任人有民事訴訟法第四百六十六條
之一第一項但書或第二項（詳附註）所定關係之釋明文書影本。
中　　華　　民　　國　　94　　年　　2 　　月　　1 　　日
　　　　　　　　　　　　　　　　　　　書記官  張永中
附註：
民事訴訟法第四百六十六條之一（第一項、第二項）：
對於第二審判決上訴，上訴人應委任律師為訴訟代理人。但上訴
人或其他法定代理人具有律師資格者，不在此限。
上訴人之配偶、三親等內之血親、二親等內之姻親，或上訴人為
法人、中央或地方機關時，其所屬專任人員具有律師資格並經法
院認為適當者，亦得為第三審訴訟代理人。
